臺灣高雄地方法院交通事件裁定　　　　　94年度交聲字第75號
原處分機關　高雄市政府
異　議　人
即受處分人　甲○○　男　36歲.
　　　　　　　　　　4號5樓之.
上列受處分人因違反道路交通管理處罰條例案件，對於高雄市政
府民國94年2 月14日所為之高市府交裁字第裁32—B00000000 號
裁決聲明異議，本院裁定如下：
    主  文
原處分關於甲○○酒精濃度超過規定標準，吊扣駕駛執照十二個
月之處分撤銷。
上開撤銷之部分不罰。
    理  由
一、聲明異議意旨略以：異議人於民國九十四年二月一日二十一
    時二分許，在飲酒後呼氣酒精濃度為每公升零點二九毫克之
    情形下，駕駛ＴＸＣ—五三五號輕型機車，行經高雄市○○
    路、草衙路交岔口時，為警臨檢查獲，處罰鍰新台幣（下同
    ）一萬五千元，並吊扣駕駛執照十二個月。惟因異議人並無
    輕型機車駕照，僅有自用大貨車駕照，監理處表示要吊扣大
    貨車駕照，但異議人從事駕駛工作，若無大貨車駕照即會失
    業，全家生計均發生問題，爰聲明異議，請求法院考量異議
    人家庭生計問題，准許免予吊扣大貨車駕照等語。
二、按汽車駕駛人，駕駛汽車經測試檢定有左列情形之一者，處
    一萬五千元以上六萬元以下罰鍰，並當場移置保管其車輛及
    吊扣其駕駛執照一年；因而肇事致人受傷者，並吊扣其駕駛
    執照二年；致人重傷或死亡者，吊銷其駕駛執照，並不得再
    考領：一、酒精濃度超過規定標準。又汽車駕駛人，因違反
    本條例及道路交通安全規則之規定，受吊扣或吊銷駕駛執照
    處分時，吊扣或吊銷其持有各級車類之駕駛執照。道路交通
    管理處罰條例第三十五條第一項第一款、第六十八條分別定
    有明文。又前開條文所稱應予吊扣或吊銷之駕照，係指駕駛
    人違規時所駕駛之各級車類之駕照，以限制其繼續駕駛該級
    車類行駛道路之權利，準此，若駕駛人並無該級車類之駕照
    ，即無從執行吊扣或吊銷駕照之處分。
三、經查，異議人於九十四年二月一日二十一時二分許，在飲酒
    後呼氣酒精濃度為每公升零點二九毫克之情形下，駕駛ＴＸ
    Ｃ—五三五號輕型機車，行經高雄市○○路、草衙路交岔口
    時，為警臨檢查獲，並由原處分機關裁處罰鍰一萬五千元及
    吊扣駕照十二個月之事實，業據異議人自承在卷，並有舉發
    違反道路交通管理事件通知單、違反道路交通管理事件裁決
    書各一紙附卷可稽，堪認屬實。又異議人並無輕型機車駕照
    ，僅有普通大貨車駕照，其係持普通大貨車駕照駕駛輕型機
    車，而高雄市監理處執行吊扣駕照之處分時，係要求吊扣異
    議人普通大貨車駕照等事實，亦經異議人陳述明確，且有本
    院辦理刑事案件電話記錄查詢表二紙在卷足憑；揆諸前揭說
    明，異議人駕駛輕型機車違反道路交通管理處罰條例第三十
    五條第一項第一款之規定，本應吊扣其輕型機車駕照一年，
    惟其既無輕型機車之駕照可供吊扣，即無從執行該部分之處
    分。至交通部雖認駕駛人駕車違反道路交通管理處罰條例第
    三十五條第一項各款時，若無該級車類之駕照可供吊扣、吊
    銷時，應吊扣、吊銷該級以上車類之駕照，此有交通部九十
    年十一月二十日交路九十字第○六三一一九號函在卷可證，
    然按行政行為，採取之方法所造成之損害不得與欲達成目的
    之利益顯失均衡，行政程序法第七條第三款定有明文。查道
    路交通管理處罰條例並未明文規定當駕駛人駕車違反道路交
    通管理處罰條例第三十五條第一項各款時，如無該級車類之
    駕照可供吊扣、吊銷時，得吊扣、吊銷該級以上車類駕照以
    代之，且若於此種情形下吊扣、吊銷駕駛人該級以上車類之
    駕照，雖可達成限制駕駛人繼續駕駛該級車類行駛之目的，
    惟亦同時造成限制駕駛人繼續駕駛該級以上車類行駛之結果
    。本件異議人係駕駛輕型機車違規，若其普通大貨車駕照因
    而遭到吊扣，將造成異議人除不能駕駛輕型機車外，亦不能
    駕駛小型車、普通大貨車之結果，則原處分機關採取吊扣異
    議人普通大貨車駕照之方法以達成限制其駕駛輕型機車之目
    的，所造成之損害（異議人喪失繼續駕駛小型車、普通大貨
    車之權利）已與欲達成目的之利益顯失均衡。再者，本件異
    議人若有輕型機車駕照，則只需吊扣該機車駕照，有本院詢
    問高雄市監理處之電話記錄查詢表一紙在卷可考，此時異議
    人仍可持普通大貨車駕照駕駛普通大貨車，顯見上開道路交
    通管理處罰條例第三十五條第一項第一款目的僅在吊扣與所
    駕駛車輛同級之駕照，並無使違規者亦不得駕駛他級車輛之
    意，此款規定之規範範圍，自不因異議人有無輕型機車駕照
    而有不同。原處分以異議人無機車駕照可供吊扣而吊扣其普
    通大貨車駕照，顯已逾越上述處罰條例第三十五條第一項第
    一款之規範範圍，而屬違法處分，從而，原處分關於吊扣異
    議人駕駛執照十二個月之處分，僅能吊扣異議人輕型機車之
    駕照，不得代以吊扣其普通大貨車之駕照，而異議人既無輕
    型機車駕照可供吊扣，該部分處分無法執行，本院即無從予
    以維持，是異議人提出本件聲明異議，非無理由，原處分關
    於吊扣異議人駕駛執照十二個月之處分自應予以撤銷，該部
    分並為不罰之諭知。
四、依道路交通案件處理辦法第二十條，裁定如主文。
中　　華　　民　　國　　94　　年　　6 　　月　　14　　日
                        交通法庭　法　官  楊筑婷
以上正本證明與原本無異。
如不服本裁定，應於收受送達後5 日內向本院提出抗告狀。
中　　華　　民　　國　　94　　年　　6 　　月　　16　　日
　　　　　　　　　　　　　　　　　書記官  林雯琪
